【裁判字號】    89,易,5543
【裁判日期】    900119
【裁判案由】    違反動產擔保交易法
【裁判全文】
臺灣高雄地方法院刑事判決                        八十九年度易字第五五四三號
    公  訴  人  臺灣高雄地方法院檢察署檢察官
    被      告  甲○○
右列被告因違反動產擔保交易法案件，經檢察官提起公訴（八十九年度偵字第二四四
○四號），本院判決如左：
    主  文
甲○○無罪。
    理  由
一、公訴意旨略以：被告甲○○於民國八十九年一月二十四日，以動產擔保交易附條
    件分期付款買賣之方式，向丙○○經營之乙○○○行購買ＨＪＮ─○三九號重機
    車約定第一至五期付款四千七百元，第六至九期支付二千九百元，在價金未付清
    前，標的物之機車放置在高雄市旗津區中洲里中洲巷七二之一號附一，並不得遷
    移、出賣、出質、移轉或其他處分。詎被告竟意圖不法利益，價款未付清前，將
    機車遷移、出賣、移轉或其他處分。因認被告甲○○涉嫌違反動產擔保交易法第
    三十八條之罪嫌。
二、按犯罪事實應依證據認定之，無證據不得推定其犯罪事實；不能證明被告犯罪者
    ，應諭知無罪之判決，刑事訴訟法第一百五十四條、第三百零一條第一項分別定
    有明文。又按認定不利於被告之事實，須依積極證據，苟積極證據不足為不利於
    被告事實之認定，即應為有利於被告之認定，更不必有何有利之證據；而告訴人
    之指訴，係以使被告受刑事訴追為目的，是其陳述是否與事實相符，仍應調查其
    他證據以資審認，最高法院分別著有三十年上字第八一六號、五十二年臺上字第
    一三○○號判例足資參照。本件公訴意旨認被告甲○○涉犯上開罪嫌，無非以告
    訴人之代理人楊志鵬之指訴、並有買賣契約書可證，為其論述依據。
三、訊據被告甲○○固坦認有於右揭時、地向告訴人丙○○即乙○○○行以動產擔保
    交易附條件買賣之方式購買車牌號碼ＨＪＮ─○三九號重機車乙輛，僅繳付三期
    分期價款後，即未按期付款之事實不諱，惟堅決否認有上開犯行，辯稱：伊仍住
    並將該機車置於上開約定處所，告訴人前來時，伊騎駛該機車外出工作，故未遇
    ，又伊係因經濟狀況不好，始無法再繳付分期價款，但伊並無將該機車遷移、出
    賣、移轉或為其他處分等語。經查：
  (一)被告確有於八十九年一月二十四日，以動產擔保交易法規定附條件買賣分期付款
    方式，向告訴人丙○○即乙○○○行購買車牌號碼ＨＪＮ─○三九號重機車乙輛
    ，價金三萬五千一百元，雙方約定價款分九期，第一至五期為四千七百元，第六
    至九期為二千九百元，並約定上開機車存放地點為高雄市旗津區中洲里中洲巷七
    二之一號附一，而被告僅繳付前三期之價金，即未再繳款之事實，業據被告甲○
    ○供承不諱，核與告訴人之代理人楊志鵬在偵查及本院審理時指訴之情節相符，
    並有附條件買賣契約書影本乙份附卷可稽。是被告此部分之自白，核與事實相符
    ，堪信為真實。
  (二)據告訴人之代理人楊志鵬於本院審理時證述：伊曾前往被告之住處即約定上開機
    車存放地點一次，僅遇被告之家人，並不見被告，亦無見該機車，伊並無法證明
    被告確有將該機車遷移等語，復按機車為交通工具，非如一般動產係置於一定之
    處所，被告購買機車之目的，亦為騎駛以為代步之用，是告訴人前往約定處所查
    看時，不見被告亦無見該機車之蹤影，並無法據此即認被告確有將該機車遷移約
    定處所；準此，被告所辯：告訴人前來時，伊騎駛該機車外出工作未遇等語，尚
    與常情相符。又於本院審理時，被告即將該機車歸還於告訴人之代理人楊志鵬，
    有和解書乙紙附卷足憑，顯見被告亦無將該機車出賣、出質、移轉或為其他處分
    之行為。從而，被告所辯：伊並無將該機車遷移、出賣、出質、移轉或為其他處
    分等語，應堪採信。
四、綜上所述，被告甲○○所為，與動產擔保交易法第三十八條之構成要件尚屬有間
    。公訴人所舉之證據不足以證明被告犯罪。此外，復查無其他積極證據足以證明
    被告確有公訴人所指之犯行，揆諸前揭法條及判例意旨，不能證明被告犯罪，依
    法應諭知無罪之判決。
據上論斷，應依刑事訴訟法第三百零一條第一項，判決如主文。
本案經檢察官葉清財到庭執行職務。
中      華      民      國        九十    年      一    月      十九    日
                                  臺灣高雄地方法院刑事第六庭
                                      法  官  洪榮家
右正本證明與原本無異。
如不服本判決，應於判決送達後十日內，向本院提出上訴狀。
                                      書記官  曾定家
中      華      民      國        九十    年      一    月      十九    日


司法院資訊處製作；財團法人民間司法改革基金會備份。
